【裁判字號】    95,破抗,14
【裁判日期】    950802
【裁判案由】    宣告破產
【裁判全文】
臺灣高等法院高雄分院民事裁定          95年度破抗字第14號
抗  告  人  甲○○
上列抗告人因聲請宣告破產事件，對於民國95年6 月29日臺灣高
雄地方法院95年度破字第28號所為駁回聲請之裁定提起抗告，本
院裁定如下：
    主  文
抗告駁回。
抗告程序費用由抗告人負擔。
    理  由
一、抗告意旨略以：抗告人為單親家庭，家境困苦，獨立扶養二
    名年幼子女，且抗告人現負債共約新臺幣（下同）277 萬餘
    元，資產僅有現金24萬8920元及價值約1 萬元之汽車1 輛，
    故抗告人之資產顯已不能清償負債，已符破產法第1 條、第
    57條及第58條可准予宣告破產之要件。詎原審裁定竟認抗告
    人之資產不足支付生活費，已無任何餘額可構成破產財團，
    清償破產債權，因認無破產之實益，而駁回抗告人之聲請，
    實有未當。蓋類似抗告人之情形，臺灣高雄地方法院及本院
    甚多裁定均有准宣告破產之案例，且抗告人之親友亦可救濟
    扶養抗告人及子女，抗告人之上開資產已足構成破產財團，
    且可清償破產財團費用及債務，自有宣告破產之實益，爰求
    予廢棄原裁定云云。
二、按破產管理人之報酬為財團費用；破產人及其家屬之必要生
    活費，視為財團費用。財團費用及財團債務，應先於破產債
    權，隨時由破產人依破產法之規定清償之。破產宣告後，如
    破產財團之財產不敷清償財團費用及財團債務時，法院因破
    產管理人之聲請，應以裁定宣告破產終止，破產法第95條第
    1 項第3 款、同條第2 項、第97條、第148 條分別定有明文
    。又破產法第57條規定，債務人不能清償債務者，固得宣告
    破產，然依上開破產法第148 條規定之旨趣，如債務人之財
    產不敷清償破產財團費用及財團債務時，即應認無宣告破產
    之實益，最高法院86年度台抗字第479 號裁定可資參照。是
    以破產程序，乃債務人無力對全體債權人清償債務時，由法
    院介入，強制將債務人之全部財產依一定程序為變價及分配
    ，使全體債權人得以公平受償之程序。故債務人之財產如可
    預見不敷清償破產財團費用及財團債務，致使多數債權人之
    普通債權無法獲得公平滿足，即無宣告破產之實益，而如仍
    進行破產程序，顯與破產制度之本旨及目的有違，即不應准
    許。
三、經查，抗告人分別積欠聯邦商業銀行股份有限公司等13家銀
    行之債務合計為277 萬710 元，且其名下並無不動產等情，
    為抗告人所自承，並據抗告人提出財產狀況說明書及銀行債
    務明細表各一紙可稽（原審卷第14-15 頁）。而抗告人除提
    出其將現金24萬8920元交由陳水聰律師代為保管之保管證明
    書外，其名下僅有價值1 萬元之汽車一輛，此外查無任何財
    產；而抗告人於94年度之總所得為24萬4100元等事實，並有
    抗告人提出之財產目錄及保管證明書在卷可資參憑（原審卷
    第21頁、第50頁），復經原審調取抗告人94年度之稅務電子
    閘門財產所得調件明細表在卷（原審卷第41-42 頁），經本
    院查核屬實。則抗告人主張其資產及所得顯已不能清償其債
    務，依法即有破產之原因等情，雖堪以採信。
四、惟查，抗告人為單親家庭，尚有2 名年幼子女許銓庭（民國
    88年1 月12日出生）、許云  （89年6 月2 日出生）需扶養
    之事實，此有抗告人之全戶之戶籍謄本一份可稽（原審卷第
    12-13 頁）。則以94年度所得稅扶養親屬免稅額每人為7 萬
    4000元計算其必要生活費，抗告人每年至少即需支出必要生
    活費22萬2000元（74,000×3 ＝222,000） ，而本件如宣告
    抗告人破產，抗告人尚須支付破產管理人之報酬，按破產管
    理人之報酬如以最低之基本工資計算，每年至少亦須支出19
    萬80元（15,840×12＝190,080） ，遑論實務上破產管理人
    之報酬常遠較此一金額為多。從而，本件如宣告抗告人破產
    ，參照破產法第95條1 項第3 款及同條第2 項之規定，抗告
    人每年應支出之財團費用至少即高達41萬2080元（22,2000
    ＋190,080 ＝412,080） ，已遠逾抗告人目前之總資產即25
    萬4100元（244,100 ＋10,000＝254,100） 。另依「各級法
    院辦案期限實施要點」第2 點第2 項之規定，破產事件之辦
    案期限為2 年，則抗告人在破產期間應支付之財團費用至少
    即高達82萬4160元（412,080 ×2 ＝824,160） ，亦已遠逾
    抗告人現有之總資產。綜上，抗告人之財產於扣除上開破產
    管理人之報酬及生活費用後，已無餘額可供構成破產財團，
    自無法清償破產債權，揆諸上開破產法第148 條規定之旨趣
    及最高法院86年度台抗字第479 號裁定意旨，本件抗告人聲
    請宣告破產即無實益，不應准許。抗告人雖主張類似抗告人
    之情形，臺灣高雄地方法院及本院甚多裁定均有准宣告破產
    之案例，且抗告人之親友亦可救濟扶養抗告人及子女，抗告
    人之上開資產已足構成破產財團，且可清償破產財團費用及
    債務，自有宣告破產之實益云云。惟查，本院或臺灣高雄地
    方法院縱有准予宣告破產之案例，然其他案例與本件情形並
    非全然相同，自難比附援引，則其他案例之判斷對本院自無
    拘束力。且抗告人現有之總資產於支付破產管理人2 年之報
    酬已嫌不足，如上所述，縱認抗告人之親友亦可救濟扶養抗
    告人及其子女，惟抗告人之上開資產既不足構成破產財團，
    且無法清償破產財團費用及債務，自無宣告破產之實益。從
    而，抗告意旨仍執前詞，指摘原裁定不當，求予廢棄，並無
    理由，應予駁回。
據上論結，本件抗告為無理由，應依破產法第5 條，民事訴訟法
第495 條之1 第1 項、第449 條第1 項、第78條，裁定如主文。
中    華    民    國    95    年    8     月    2     日
                            民事第三庭
                                審判長法官       張國彬
                                法      官       吳登輝
                                法      官       楊富強
以上正本證明與原本無異。
如不服本裁定應於送達後10日內向本院提出再抗告狀 (並按他造
當事人之人數附繕本)， 並繳納再抗告費新臺幣1,000 元。再為
抗告應以適用法規顯有錯誤為理由，並經本院之許可，該許可以
原裁定所涉及之法律見解具有原則上之重要性者為限，並委任律
師為代理人。
中    華    民    國    95    年    8     月    2     日
                                書  記  官       劉博文
抗告人之配偶、三親等內之血親、二親等內之姻親，或抗告人為
法人、中央或地方機關時，其所屬專任人員具有律師資格並經法
院認適當者，亦得為第三審代理人。抗告人或其法定代理人具有
律師資格者及前項情形，應於提起抗告或委任時釋明之。


司法院資訊處製作；財團法人民間司法改革基金會備份。
